【裁判字號】    98,上,779
【裁判日期】    991019
【裁判案由】    損害賠償
【裁判全文】
臺灣高等法院民事判決                   98年度上字第779號
上  訴  人  乙○○
訴訟代理人  莊柏林律師
被上  訴人  甲○
訴訟代理人  洪銘徽律師
複代  理人  陳錦芳律師
上列當事人間請求損害賠償事件，上訴人對於中華民國98年6月2
6日臺灣臺北地方法院96年度訴字第9996 號第一審判決提起上訴
，本院於民國99年9月21日言詞辯論終結，判決如下：
    主  文
上訴駁回。
第二審訴訟費用由上訴人負擔。
    事實及理由
一上訴人起訴主張：伊自民國（下同）92年7 月起陸續貸與陳之
  璘共計新台幣（下同）10,814,521元（下稱系爭借款），經陳
  之璘簽發本票七紙（下稱系爭本票）予伊，但陳之璘未清償，
  伊持系爭本票向原法院聲請以92年度票字第53205、54100、54
  940 號民事裁定准許強制執行確定，再執各該確定裁定為執行
  名義，向原法院聲請以93年度執字第18677 號強制執行事件（
  下稱系爭強制執行事件），拍賣陳之璘所有臺北市○○區○○
  段3小段270、283、284地號土地，應有部分各為14,000分之11
  4，及其上建號1487號，門牌臺北市○○區○○路172號5樓之3
  建物，所有權全部（含共同使用部分建號1531號之應有部分）
  （下稱系爭不動產，並稱上開執行程序為系爭強制執行程序）
  。原法院公告於94年3月9日以底價947 萬元進行第一次拍賣，
  卻因被上訴人主張其為系爭不動產之所有權人，向原法院對伊
  及陳之璘提起94年度訴字第683 號第三人異議之訴，及聲請原
  法院以94年度聲字第510 號裁定准予系爭強制執行程序於原法
  院94年度訴字第683 號事件判決確定前暫予停止，而停止拍賣
  ，迄上開第三人異議之訴於96年8 月16日終結確定，系爭強制
  執行程序始得繼續進行，經原法院於97年3月19日以1,178萬元
  拍定，伊受分配11,030,051 元，尚有系爭借款本金2,646,614
  元未受償，故伊因系爭強制執行程序停止，損失自94年3月9日
  起至97年3月19日止期間，按第一次公告拍賣底價947萬元，以
  年息6%計算之利息1,704,600元，爰本於民法第184條第1 項前
  段（見本院卷1第68 頁反面），提起本訴等語。聲明求為：1.
  被上訴人應給付上訴人1,704,600 元，及自起訴狀繕本送達翌
  日（即96年12月4日）起至清償日止按年息5 %計算之利息；2.
  願供擔保，請准宣告假執行。
二被上訴人以：系爭不動產係伊所有，借名登記在陳之璘名下；
  系爭借款及本票債務均係陳之璘與上訴人通謀虛偽成立；上開
  第三人異議之訴判決確定後，系爭強制執行程序即繼續進行，
  伊亦於96年10 月9日聲請撤銷停止強制執行，上訴人卻遲至96
  年11月14日始聲請繼續執行，不得將此不利益歸責於伊；系爭
  不動產鑑定價格為8,608,990 元，上訴人於系爭強制執行程序
  停止期間按年息5%計算之利息損失為1,049,310 元，但上訴人
  嗣後受分配超過9,658,300 元（8,608,990＋1,049,310），即
  未有受有損害等語，資為抗辯。
三原審駁回上訴人之訴及假執行聲請。上訴人不服，提起上訴，
  聲明求為：(一)原判決廢棄；(二)被上訴人應給付上訴人1,704,60
  0元，及自起訴狀繕本送達翌日起至清償日止按年息5 %計算之
  利息；(三)願供擔保，請准宣告假執行。被上訴人則答辯聲明求
  為：(一)上訴駁回；(二)如受不利判決，願提供擔保，請准宣告免
  為假執行。
四兩造不爭執之事項：
(一)上訴人持以陳之璘名義簽發之系爭本票，聲請原法院發給92年
  度票字第53205、54100號、54940 號准許強制執行之裁定，均
  已確定，上開三件裁定所示本票債權共計10,814,521元，及自
  92年11月4日起至清償日止按年息6 %計算之利息。有上訴人提
  出之民事裁定書、確定證明書、系爭本票（原審卷第8 至15、
  92至94頁）可稽。
(二)上訴人持上開確定裁定為執行名義，向原法院聲請以系爭強制
  執行事件拍賣陳之璘所有系爭不動產，經原法院囑託世聯不動
  產估價師事務所鑑定系爭不動產價值為8,608,990 元，原法院
  即公告於94年3月9日以底價947 萬元進行第一次拍賣。被上訴
  人向原法院對上訴人及陳之璘提起94年度訴字第683 號第三人
  異議之訴，主張系爭不動產為被上訴人所有。被上訴人另聲請
  原法院以94年度聲字第510 號裁定，准予被上訴人供擔保後，
  系爭強制執行程序於上開第三人異議之訴事件判決確定前暫予
  停止，經被上訴人於94年3月2日提存擔保金，原法院乃於當日
  公告停止拍賣程序。上訴人對上開裁定提出抗告，經本院以94
  年度抗字第737 號裁定增加被上訴人應供擔保金額，及駁回上
  訴人其餘抗告，該裁定於94年5月2日確定，被上訴人據以於94
  年12 月8日提存擔保金差額。嗣原法院駁回被上訴人上開第三
  人異議之訴，被上訴人提出上訴，經本院以95年度重上字第52
  6號判決駁回上訴，該判決於96年8月16日確定。被上訴人於96
  年10 月9日具狀向原法院聲請撤銷停止系爭強制執行程序，上
  訴人亦於96年11 月14日聲請繼續執行，原法院即於97年2月21
  日公告於97年3月19日以底價1,049萬元進行第一次拍賣，屆期
  以1,178萬元拍定，案款扣除土地增值稅631,352元、執行費93
  ,276元、地價稅9,936元、房屋稅15,385 元，餘額11,030,051
  元分配予上訴人後，上訴人尚有票款2,646,614元，及自97年4
  月1日起至清償日止按年息6 %計算之利息未獲清償。有上訴人
  提出之公告、民事裁定書、民事判決書、確定證明書、分配表
  、拍賣筆錄（原審卷第16至28、156、217頁），被上訴人提出
  之公告、聲請狀、估價報告書、通知書、分配表（原審卷第12
  5至134、199 頁），及原審調取系爭強制執行事件卷宗，其內
  附有原法院提存所函、公告、聲請狀、不動產權利移轉證書（
  原審卷第40至43、47、49至53頁）可稽。
五得心證之理由：
(一)按民法第184條第1項前段規定，因故意或過失，不法侵害他人
  之權利者，負損害賠償責任。上開規定所謂「權利」，指既存
  法律體系所明認之私權而言，如僅受有純粹經濟上（財產上）
  之損失，尚難謂其權利受侵害，自不得依上開規定請求行為人
  賠償損害。查上訴人主張：被上訴人聲請停止系爭強制執行程
  序，致系爭不動產未能於94年3 月9日以947萬元拍定，迄至97
  年3 月19日始拍定，伊於此停止期間受有利息損失云云，此所
  謂利息損失，乃屬於純粹經濟上（財產上）之損失，並非上訴
  人有何「權利」受侵害，揆之前揭說明，上訴人主張依民法第
  184條第1項前段規定，請求被上訴人賠償所謂利息損失，顯然
  無據。
(二)又按關於侵權行為賠償損害之請求權，以實際上受有損害為成
  立要件（最高法院48年台上第680 號判例意旨參照）。查上訴
  人主張：系爭強制執行程序如於94年3月9日起至97年3 月19日
  止期間未曾停止，且系爭不動產於94年3月9日以947 萬元拍定
  ，伊可因分配取得947萬元，而獲得自94年3月9日起至97年3月
  19日止期間按年息6%計算之利息利益1,704,600 元，卻因系爭
  強制執行程序停止，致伊喪失上開利益云云。惟查，系爭不動
  產經法院囑託鑑價僅值8,608,990 元（見原審卷第147至150頁
  ），縱令如上訴人主張可於94年3 月9日以947萬元拍定，且於
  當日分配，然該案款尚須扣繳土地增值稅631,352 元、地價稅
  9,936元、房屋稅15,385元（94年3 月9日核定之土地增值稅、
  地價稅、房屋稅，依常理言，應不會較97年3 月19日實際拍定
  當時所核定之稅額高）、執行費93,276 元，餘額8,720,051元
  始能分配予上訴人，則依上訴人之主張，其因分得案款8,720,
  051元，可獲得自94年3月9日起至97年3 月19日止共計1,107日
  ，按年息6%計算之利息收益應為1,586,810.3元（8,720,051＊
  6%÷365＊1,107）。再查，系爭強制執行程序因停止而迄97年
  3月19日拍定系爭不動產，上訴人受分配11,030,051 元，較系
  爭不動產於94年3月9日以947 萬元拍定，且上訴人於當日受分
  配8,720,051 元，再加計上訴人主張其喪失年息６％之利息收
  益1,586,810.3元，合計10,306,861.3 元還高（縱令以上訴人
  主張之947萬元計算年息6 %之利息，結果亦同），可見上訴人
  並未因系爭強制執行程序停止而喪失所謂利息收益，則上訴人
  主張依民法第184條第1項前段規定，請求被上訴人賠償所失利
  益1,704,600元及其利息，為無理由。
六綜上所述，上訴人本於民法第184條第1項前段，請求被上訴人
  給付1,704,600 元，及自起訴狀繕本送達翌日起至清償日止按
  年息5%計算之利息，為無理由，不應准許。其假執行之聲請亦
  失所附麗，應併予駁回。原審為上訴人敗訴之判決，及駁回其
  假執行之聲請，並無不合。上訴意旨指摘原判決不當，求予廢
  棄改判，為無理由，應予駁回。
七兩造其餘攻擊、防禦方法及提出之證據，經本院審酌後，認於
  判決結果無礙，爰不一一論述。
八據上論結，本件上訴為無理由，依民事訴訟法第449條第1項、
  第78條，判決如主文。
中    華    民    國    99    年    10    月    19    日
                    民事第三庭
                        審判長法  官  張劍男
                              法  官  彭昭芬
                              法  官  翁昭蓉
正本係照原本作成。
如不服本判決，應於收受送達後20日內向本院提出上訴書狀，其
未表明上訴理由者，應於提出上訴後20日內向本院補提理由書狀
（均須按他造當事人之人數附繕本）上訴時應提出委任律師或具
有律師資格之人之委任狀；委任有律師資格者，另應附具律師資
格證書及釋明委任人與受任人有民事訴訟法第466條之1第1項但
書或第2項（詳附註）所定關係之釋明文書影本。如委任律師提
起上訴者，應一併繳納上訴審裁判費。
中    華    民    國    99    年    10    月    19    日
                              書記官  張淑芬
附註：
民事訴訟法第466條之1（第1項、第2項）：
對於第二審判決上訴，上訴人應委任律師為訴訟代理人。但上訴
人或其他法定代理人具有律師資格者，不在此限。
上訴人之配偶、三親等內之血親、二親等內之姻親，或上訴人為
法人、中央或地方機關時，其所屬專任人員具有律師資格並經法
院認為適當者，亦得為第三審訴訟代理人。

司法院資訊處製作；財團法人民間司法改革基金會備份。
